臺灣花蓮地方法院刑事判決
111年度原訴字第39號
公  訴  人  臺灣花蓮地方檢察署檢察官
被      告  王眾芙


上列被告因傷害等案件，經檢察官提起公訴（110年度偵字第428
6號），本院判決如下：
    主  文
王眾芙被訴搶奪未遂部分無罪，被訴傷害部分公訴不受理。
    理  由
壹、公訴意旨略以：被告王眾芙因積欠告訴人鄭仕杰款項，告訴
    人遂於民國110年6月3日下午4時40分許，在花蓮縣○○市○○路
    000號前與被告商討工作還債事項。被告見告訴人頸部掛有
    金項鍊1條（下稱本案金項鍊），竟意圖為自己不法之所有
    ，基於搶奪之犯意，徒手拉扯告訴人之金項鍊；嗣告訴人見
    狀後即以徒手方式反擊被告，被告則基於傷害並接續前揭搶
    奪之犯意徒手回擊告訴人，致告訴人受有左臉挫傷、左手挫
    傷之傷害，然本案金項鍊因告訴人反擊未被搶走而未遂，因
    認被告涉犯刑法第325條第3項、第1項之搶奪未遂及同法第2
    77條第1項之傷害等罪嫌等語。
貳、無罪部分（即被訴搶奪未遂部分）：
一、按犯罪事實應依證據認定之，無證據不得認定犯罪事實；又
    不能證明被告犯罪者，應諭知無罪之判決，刑事訴訟法第15
    4條第2項、第301條第1項分別定有明文。再按事實之認定，
    應憑證據，如未能發現相當證據，或證據不足以證明，自不
    能以推測或擬制之方法，為裁判基礎；且認定不利於被告之
    事實須依積極證據，苟積極證據不足為不利於被告事實之認
    定時，即應為有利於被告之認定；另認定犯罪事實所憑之證
    據，雖不以直接證據為限，間接證據亦包括在內，然無論直
    接證據或間接證據，其為訴訟上之證明，須於通常一般之人
    均不致有所懷疑，而得確信其為真實之程度者，始得據之為
    有罪之認定，倘其證明尚未達到此一程度，而有合理之懷疑
    存在，無從使事實審法院得有罪之確信時，即應由法院為諭
    知被告無罪之判決（最高法院40年台上字第86號、30年上字
    第816號、76年台上字第4986號判例意旨參照）。又被害人
    與一般證人不同，其與被告處於相反之立場，其陳述之目的
    ，在使被告受刑事訴追處罰，內容未必完全真實，證明力自
    較一般證人之陳述薄弱。故被害人縱立於證人地位而為指證
    及陳述，且其指證、陳述無瑕疵可指，仍不得作為有罪判決
    之唯一證據，應調查其他證據以察其是否與事實相符，亦即
    仍須有補強證據以擔保其指證、陳述之真實性，始得採為斷
    罪之依據（最高法院52年台上字第1300號、61年台上字第30
    99號判例、94年度台上字第3326號判決意旨參照）。
二、公訴意旨認被告涉有刑法第325條第3項、第1項之搶奪未遂
    罪嫌，無非係以告訴人及證人劉亞璇之證述，以及本案金項
    鍊斷裂照片，為其主要論據。訊據被告堅決否認上開犯行，
    辯稱：我當時係背對告訴人，因受告訴人突然攻擊而予以反
    擊，我未出手拉扯本案金項鍊之行為等語。
三、經查：
（一）本案金項鍊係告訴人所有，嗣於公訴意旨所指之時間、地
      點有損壞情形但未遭被告奪走乙節，業據告訴人於警詢及
      偵訊時指證綦詳（見警卷第18頁、偵字卷第104頁），復
      有本案金項鍊照片2幀附卷可參（見警卷第47頁），且為
      被告所不爭執（見本院卷第88頁），此部分事實首堪認定
      。
（二）關於公訴意旨所指述被告犯罪過程部分，證人即告訴人於
      警詢時指稱略以：我於案發時地去找被告要其還錢，被告
      於我們閒聊時突然出手拉我的項鍊，當時我的項鍊並未掉
      落，是後面扣環掉落，項鍊仍在我身上，我就出拳打被告
      並質問其何以如此，但被告卻未說話，並執意過來搶我的
      項鍊，其後項鍊於我們扭打過程中遭被告拿走，我因而將
      其壓在地板上，並將我的項鍊取回，被告隨手拿安全帽要
      攻擊我，我以徒手方式擋下後隨即離開現場等語（見警卷
      第18頁），復於偵訊時證稱略以：我與被告在案發地點閒
      聊，被告突然無故將我的項鍊扯下來，項鍊即斷掉，我當
      時不知道項鍊位置，遂出手打被告，我們因而在該處互毆
      ，之後我將項鍊自地板上撿起，我確定是被告先拉扯我的
      項鍊，我才會打被告等語（見偵字卷第104頁）。綜觀告
      訴人歷次陳述，其就自己佩戴之本案金項鍊遭被告拉扯乙
      事之說詞固大致相同，然就被告於拉扯本案金項鍊後是否
      將之取走乙節，告訴人先於警詢時稱被告有取走本案金項
      鍊，嗣於偵訊時則改稱無法確定當時本案金項鍊之具體位
      置，核其指述情節要非一致，則被告當時有無任何奪取本
      案金項鍊並據為己有之外觀行為，顯有可疑。另審酌被告
      於偵訊及本院審理時均供稱其並未拉扯告訴人佩戴之本案
      金項鍊，反而是告訴人先對其動手等語（見偵字卷第74頁
      、本院卷第154頁），核其所述情節顯與告訴人前揭指訴
      內容相異，可徵雙方立場對立，在法律上之利害關係相反
      ，故在未有其他補強證據可資佐證前，尚難徒憑告訴人前
      揭指證內容，逕行認定被告行為時主觀上已有搶奪犯意及
      不法所有意圖。
（三）又證人即告訴人配偶劉亞璇固於警詢時證稱略以：我在案
      發地點對面車上等待告訴人，被告及告訴人在巷子內講話
      ，因此我看不到他們，後來我聽到「碰碰」聲才往對面看
      ，並目睹告訴人與1名男子於地上扭打，該名男子手上有
      拿安全帽，其後告訴人將該名男子壓在地上，當告訴人及
      該名男子站起來後，他們還有說話，之後告訴人即跑來車
      上，我們立即離開現場，告訴人於車上向我表示被告有拉
      其配戴之項鍊，我看到項鍊已缺少扣環等語（見警卷第31
      頁）。惟依證人劉亞璇之證詞內容，其雖有目睹被告及告
      訴人於事發地點互毆之情形，然並未親自見聞告訴人所稱
      遭被告搶奪本案金項鍊之狀況，另就證人劉亞璇證稱告訴
      人向其表示被告拉扯本案金項鍊乙節，此部分純係證人事
      後聽聞告訴人對案發經過之轉述，性質上為與告訴人指訴
      範疇具同一性之累積證據，是核證人劉亞璇之前揭證述內
      容，仍無法作為告訴人所述內容之補強證據。
（四）另本案金項鍊於案發後已有損壞情形，雖如上述，惟被告
      及告訴人於公訴意旨所載時、地既生互毆之事，則被告於
      上開肢體衝突發生後不慎拉扯告訴人所佩戴之本案金項鍊
      並致其損壞，衡情尚非不可想像；另本案並無案發現場之
      監視錄影資料可供調取，有警方偵辦本案調閱瀏覽監視器
      紀錄表在卷可參（見警卷第53頁），亦難僅憑本案金項鍊
      事後有損壞之情，即認被告已有公訴意旨所稱搶奪未遂犯
      行。
（五）至檢察官雖聲請傳喚證人即告訴人到庭作證，惟告訴人經
      本院傳拘未到，後經檢察官捨棄傳喚（見本院卷第215頁
      ），是本院認核無再予傳喚告訴人到庭作證之必要，附此
      敘明。
四、綜上所述，告訴人之指訴情節既有若干前後不一致之瑕疵存
    在，且檢察官所提其他事證均無從供作補強證據，檢察官所
    為舉證尚未達於通常一般之人均可得確信而無合理懷疑存在
    之程度，無法使本院形成被告確有公訴意旨所指搶奪未遂犯
    行之有罪心證，揆諸首揭規定及說明，基於無罪推定之原則
    ，自應為被告無罪之諭知。
參、不受理部分（即被訴傷害部分）：
一、按告訴乃論之罪，告訴人於第一審辯論終結前，得撤回其告
    訴；又告訴經撤回者，法院應諭知不受理之判決，刑事訴訟
    法第238條第1項及第303條第3款分別定有明文。
二、經查，被告涉犯之刑法第277條第1項之傷害罪，依同法第28
    7條前段規定，係告訴乃論之罪。茲因告訴人於第一審辯論
    終結前具狀對被告撤回告訴，有卷附之刑事撤回告訴狀1份
    可查（見本院卷第93頁），爰就此部分諭知不受理判決。
據上論斷，應依刑事訴訟法第301條第1項、第303條第3款，判決
如主文。　　
本案經檢察官陳宗賢提起公訴，經檢察官簡淑如到庭執行職務。
中　　華　　民　　國　　111 　年　　8 　　月　　23　　日
                  刑事第二庭  審判長  法  官　黃英豪
                                      法  官  黃夢萱
                                      法  官  蔡瑞紅
以上正本證明與原本無異。
如不服本判決應於收受送達後20日內向本院提出上訴書狀，並應敘述具體理由。其未敘述上訴理由者，應於上訴期間屆滿後20日內向本院補提理由書(均須按他造當事人之人數附繕本)「切勿逕送上級法院」。告訴人或被害人如對於本判決不服者，應具備理由請求檢察官上訴，其上訴期間之計算係以檢察官收受判決正本之日期為準。　　　　　　　　　　　　　　　　　　　
中　　華　　民　　國　　111 　年　　8 　　月　　23　　日

                                      書記官  戴國安